【裁判字號】    97,交抗,1969
【裁判日期】    971121
【裁判案由】    違反道路交通管理處罰條例
【裁判全文】
臺灣高等法院交通事件裁定            97年度交抗字第1969號
抗  告  人
即受處分人  甲○○
上列抗告人因違反道路交通管理處罰條例案件，不服臺灣士林地
方法院中華民國97年10月8 日所為裁定（97年度交聲字第604 號
），提起抗告，本院裁定如下：
    主  文
抗告駁回。
    理  由
一、抗告意旨略以：因當時已至晚飯時間，送便當已不及，而中
    華路右轉僅30公尺，機車兩段左轉標識在入夜不十分明顯，
    且是裝置不久，教人難以認清辨識，致駕駛人多誤闖而直接
    左轉，當日選舉勤務較吃重；開單警員當時非心平氣和，未
    告知到案日期在先，而事後補寫應到案日期，而執法人員未
    以身作則且以身試法雙黃線超越逆轉，人行騎樓未以牽車代
    步，有違執警應盡帶頭義務；未兩段式左轉對於行使道路之
    其他行車並無立即危害，且該路段係單行道，設計上顯無充
    份必要之停後再續駛條件，記缺點還重罰，核情審理，屬過
    嚴之懲戒；派出所離開單處僅50步之遙，警方似應有所避免
    ，予人議論捨遠求近來維護交通，無遠弗屆才是模範交警之
    態度與習慣云云。
二、按汽車駕駛人轉彎時，有不依標誌、標線、號誌指示者，處
    新臺幣600 元以上1,800 元以下罰鍰，並記違規點數1 點，
    道路交通管理處罰條例第48條第1 項第2 款、第63條第1 項
    第1 款定有明定。又按機慢車兩段左轉標誌，用以告示左轉
    機器腳踏車或慢車駕駛人應遵照號誌指示，在號誌顯示允許
    直行時先行駛至右前方路口之左轉待轉區等待左轉，俟該方
    向號誌顯示允許直行後，再行續駛，以兩段方式完成左轉；
    機器腳踏車行駛至交岔路口，其轉彎，應依標誌或標線之規
    定行駛，道路交通標誌標線號誌設置規則第65條及道路交通
    安全規則第99條第2 項前段亦分別定有明文。
三、經查：
  (一)抗告人即受處分人甲○○於97年1 月12日18時15分許，騎乘
    車牌號碼EEQ －728 號輕型機車（下稱上開機車）行經臺北
    市○○街、成都路口，未依規定兩段式左轉，應依道路交通
    管理處罰條例第48條第1 項第2 款之規定，裁處受處分人罰
    鍰新臺幣1,800 元，並依同條例第63條第1 項第1 款（裁決
    書漏載第1 款）記違規點數1 點。
  (二)本件違規事實係受處分人於97年1 月12日18時15分許，騎乘
    上開機車行經臺北市○○街、成都路口，未依規定兩段式左
    轉，為臺北市政府警察局萬華分局漢中街派出所警員舉發，
    而填製北市警交字第AEW684722 號舉發違反道路交通管理事
    件通知單，惟受處分人到案陳述不服舉發，裁決機關認無理
    由，而於97年3 月31日以北市裁四字第裁22－AEW684722 號
    違反道路交通管理事件裁決書，裁決處受處分人新臺幣1800
    元之罰鍰，並記違規點數1 點，有前揭違規通知單、裁決書
    各1 份附卷可稽。
  (三)受處分人就其於上揭時、地，騎乘上開機車未依規定兩段式
    左轉，而逕行左轉之事實陳明在卷，復有臺北市政府警察局
    萬華分局97年4 月23日北市警萬分交字第09731117500 號書
    函1 份附卷為憑，從而受處分人於上揭時、地，騎乘上開機
    車未依規定兩段式左轉一節，應可認定。
  (四)至受處分人雖以前揭情詞置辯，惟受處分人騎乘上開機車行
    駛臺北市○○路而欲左轉漢中街前，已知悉該路口應係採兩
    段式左轉，則受處分人於行駛該路段多車道時，即應靠右側
    車道行駛，至該路口再採兩段式左轉，以確保行車安全，而
    受處分人既未依規定行駛，其上開所辯：伊因被併行及後面
    車輛追趕，祇得逕行左轉，原處分不盡情理，未考慮機車駕
    駛之適應與騎乘慣性云云，委無足取。再者，受處分人上開
    所辯警車違法在先一節，並無相關事證可以佐證，已難憑信
    ，況無論警車是否有違法在先，於本件受處分人未依規定兩
    段式左轉之違規事實不生影響，尚不得以警察違法在先而主
    張其得以免責，受處分人此部分所辯，無法據之為其有利之
    認定。另依違反道路交通管理事件統一裁罰基準及處理細則
    第11條第1 項第1 款之規定：「行為人有本條例（指道路交
    通管理處罰條例）之情形，經當場舉發者，應填記駕駛人或
    行為人姓名、性別、出生年月日、地址、身分證統一編號及
    車主姓名、地址、車牌號碼、車輛種類。被查獲之駕駛人或
    行為人為受處分人時，應於填記通知單後將通知聯交付該駕
    駛人或行為人簽名或蓋章收受之；拒絕簽章者，仍應將通知
    聯交付該駕駛人或行為人收受，並記明其事由及交付之時間
    ；拒絕收受者，應告知其應到案時間及處所，並記明事由與
    告知事項，視為已收受」。本件受處分人於經臺北市政府警
    察局萬華分局漢中街派出所警員填製前揭違規通知單舉發後
    ，乃拒絕簽收，而經警員告知其應到案時間及處所，並在前
    揭違規通知單「收受通知聯者簽章」欄內記載：「拒絕簽收
    、已告知應到案日期及處所」等語，有前揭違規通知單在卷
    可佐，堪認警員當場舉發後已依前揭規定辦理填記通知單及
    交付事項，並無何違法之處，是受處分人所辯開單警員未告
    知伊應到案日期，以維護伊應享權利云云，亦非可採。
  (五)綜上所述，本件受處分人於上揭時、地，騎乘上開機車未依
    規定兩段式左轉，即轉彎時，不依標誌、標線、號誌指示，
    其到案陳述不服舉發，裁決機關認無理由，而依前揭道路交
    通管理處罰條例第48條第1 項第2 款、第63條第1 項第1 款
    規定（裁決書漏載第1 款），及違反道路交通管理事件統一
    裁罰基準及處理細則第43條、第44條、第67條等規定，對受
    處分人處新臺幣1800元之罰鍰，並記違規點數1 點，經核並
    無違法之處，原審因認本件異議意旨求為撤銷原裁決，非有
    理由，應予駁回，經核並無不當，抗告人仍執前詞提起抗告
    ，核無理由，應予駁回。
據上論結，應依道路交通管理處罰條例第89條、道路交通案件處
理辦法第26條，刑事訴訟法第412 條，裁定如主文。
中    華    民    國    97    年    11    月    21    日
                  刑事第十五庭  審判長法  官  吳昭瑩
                                      法  官  蘇隆惠
                                      法  官  李正紀
以上正本證明與原本無異。
不得再抗告。
                                      書記官  鄭信昱
中    華    民    國    97    年    11    月    24    日


司法院資訊處製作；財團法人民間司法改革基金會備份。
